臺灣高等法院花蓮分院刑事判決　　　　　　　　　　　九十三年度交上訴字第五號
　　上　 訴　 人　臺灣花蓮地方法院檢察署檢察官
　　上訴人即被告　乙○○
　　選 任辯護 人　林漢章律師
右列上訴人因被告業務過失致死案件，不服臺灣花蓮地方法院九十三年度交訴字第四
號中華民國九十三年九月十五日第一審判決( 起訴案號：臺灣花蓮地方法院檢察署九
十二年度偵字第二七○一號），提起上訴，本院判決如左：
    主  文
上訴駁回。
乙○○緩刑貳年。
    事  實
一、乙○○係承隆營造股份有限公司承攬交通部公路總局第三區養護工程處發包之省
    道台九線四百三十公里一百公尺至四百三十四公里四百二十公尺路基路面拓寬工
    程之工地負責人，施工工地安全維護、交通管制及來往車輛通行管制、車輛行進
    路面安全管理維護等事項為其主管業務，該道路路基路面拓寬工程施作中，為測
    量道路高度，於該道路上插有Ｌ型鋼筋，在路面施工完成後，乙○○應進行全面
    檢查並將路面上鋼筋拔除，以利來往該道路車輛之安全。民國 (下同) 九十二年
    六月十二日上午八時許，乙○○將四、五支Ｌ型鋼筋釘在路面後離去，該道路階
    段性工程完成，乙○○本應注意上述安全規定，在施工現場應進行交通管制並檢
    查拔除通行路面上所有Ｌ型鋼筋，而且應注意在未拔除突出於路面之鋼筋之前，
    應在該路段周圍設置警示標誌，以保障過路車輛之安全，而依當時情形，並無不
    能注意之情事，竟疏未注意上開安全規定，既未移除設置於路面上之Ｌ型鋼筋，
    亦未設置圓椎警告標誌，同日上午十一時許，適王坤全騎乘機車行經台九線四三
    四公里一百公尺路段處，因機車被路面上由乙○○所設置之前述突出Ｌ型鋼筋絆
    倒，王坤全因此受有頭部外傷，經送往醫院急救，仍因心肺衰竭不治死亡。
二、案經被害人王坤全之子甲○○訴由台灣花蓮地方法院檢察署檢察官偵查起訴。
    理    由
一、訊據上訴人即被告對於確實是事故現場工地之負責人，而且在事故發生現場留有
    突出於路面鋼條，而被害人確係在前揭時間因為騎機車倒地之後，因車禍事故死
    亡均自白不諱，惟否認對於事故之發生有過失，辯稱當日雖然有突出於路面之鋼
    筋，但是被害人騎乘機車倒地可能不是因為撞到突出的鋼筋，而是因為年紀大自
    行跌倒云云。
二、經查：
    （一）就被告確實是事故現場工地之負責人，而且在事故發生現場留有突出於路
          面的鋼條，而被害人也確實在前揭時間因為騎機車倒地之後，因車禍事故
          死亡之事實，除被告自白外，有現場照片、機車受勾絆部位之照片及檢察
          官勘驗筆錄在卷可稽。而被害人因本件事故受有頭部外傷，並因此死亡之
          事實，業經檢察官督同檢驗員相驗明確，有卷附相驗屍體證明書（相驗卷
          第十九頁）、驗斷書（相驗卷第二十頁）及勘驗筆錄（相驗卷第一０七頁
          、第十三頁）等可證，此部分之事實應堪認定。
    （二）而在被害人騎乘機車行經事故地點時，現場並未設置有警示標誌，亦據被
          告於偵查中陳稱確實在當天早上將Ｌ型鋼筋插入，而且沒有設禁止通行標
          誌以及警告標誌（偵卷第十六頁），核與證人即到現場處理之警員林金木
          於偵查中證稱：當時天候是下著細雨，沒有設禁止通行標誌，也沒有設任
          何警告標誌，也沒有人在現場指揮交通，警示燈是晚上才放上去的，在現
          場也發現有Ｌ型鋼筋，被害人所騎乘機車的前輪避震器防護蓋尚有破裂痕
          跡（偵卷第十五頁以下）所述相符，且與原來在現場指揮交通之工程人員
          黎雲枝以及施工人員張清昭於警詢中均陳稱當天原來有放警告標誌，但是
          因為路面即將鋪碎石，因此在案發前將警告標誌暫時移開（偵卷第三十五
          頁、第三十七頁）亦相符合。而且被告聲請傳訊之證人張清昭於原審審理
          中也證稱「當時前後有擺設警告標誌，但因為施工時，可能警告標誌太髒
          了，所以將警告標誌拿去洗了」（原審筆錄第六頁），足證在事發時，在
          有突出路面之鋼筋附近並無警告或警示標誌之設置。
    （三）被害人騎乘機車係在有突出路面鋼筋之附近跌倒，有現場圖（相驗卷第五
          頁）以及案發時現場照片附卷可證（相驗卷第十頁），而且證人張清昭於
          原審證稱「（被害人騎乘機車）刮地痕的起點距離鋼筋的右手邊約有一米
          ，刮地痕約有四、五公尺，終點靠近道路的中央」（原審審理筆錄第七頁
          ），刮地痕的起點為被害人所騎乘機車倒地後所產生，該處即為機車倒地
          的起點，既然與鋼筋僅約一公尺距離，與機車車長相當，顯見被害人騎乘
          機車倒地應該是機車勾到突出於路面之鋼筋所導致，而且經檢察官勘驗後
      ，發現「機車腳架上有明顯與堅硬物刮擦之痕跡，刮痕之顏色與鋼筋相同
          」，有勘驗筆錄附卷以及照片可證（相驗卷第一○七頁），經原審再次勘
          驗，確認「機車停車腳架右側部分中間有明顯刮痕」、「機車底盤停車腳
          架最接近地面」，有原審勘驗筆錄以及照片附卷可參，足堪確認被害人所
          騎乘之機車確實有勾到路面突出之鋼筋，並因此而倒地。
    （四）被告身為工地現場負責人，既未能確實在施工完成之後，確實清除突出路
          面之鋼筋，又未能在現場尚未開放通車之路段設置明顯警告警示標誌，導
          致被害人騎乘機車行經該地，因機車停車架勾到突出路面之鋼筋後倒地，
          因而死亡，被告對於本件事故之發生自有過失，經送臺灣省花東地區行車
          事故鑑定委員會鑑定之鑑定意見（警卷第四十八頁）及臺灣省行車事故覆
          議鑑定委員會鑑定結果（偵查卷第十九頁），亦均認被告是有過失，有該
          二會函覆之鑑定結果在卷可參，足見被告之過失行為與被害人死亡間有相
          當因果關係，應依法論科。
三、核被告所為，係犯刑法第二百七十六條第二項之業務過失致死罪。原審因依上開
    法條及刑法第四十一條第一項，罰金罰鍰提高標準例第一條、第二條第一項等規
    定，再審酌被告既為工地現場負責人，卻未能確實負起維護工地現場安全管制之
    責任，導致被害人行經該地，因被告之過失而導致機車摔倒後死亡之事故，事後
    在原審仍未能與被害人家屬達成和解，賠償被害人家屬之損害，但是被告因本件
    事故，無法再繼續擔任工地主任之工作，薪俸減低，被告目前仍有家庭需要照顧
    以及其他被告犯罪之動機、目的、手段，犯罪時所受之刺激及其品性、生活狀況
    、智識程度、犯罪所生之損害，及犯罪後態度等一切情狀量處被告有期徒刑六月
    ，並諭知易科罰金之折算標準，認事用法，尚無不合，被告之上訴意旨，否認過
    失為無可採，檢察官之上訴意旨，引用告訴人理由謂被告過失程度不輕，犯後無
    賠償誠意，指摘原審量刑過輕云云。然查被告已於本院與告訴人達成民事賠償和
    解，有法院調解筆錄附卷可稽，是檢察官之上訴，已失依據，為無理由，應予駁
    回，末查被告未曾受有期徒刑以上刑之宣告，有前科紀錄調查表附卷可稽，本件
    過失程度尚非嚴重，又已達成和解，態度良好，經此教訓，當知警惕而無再犯之
    虞，本院認所宣告之從刑以暫不執行為適當（檢察官亦請求給予緩刑），爰併予
    宣告緩刑二年，以勵自新。
據上論斷，應依刑事訴訟法第三百六十八條，刑法第七十四條第一款，判決如主文。
本案經檢察官林慧到庭執行職務。
中      華      民      國    九十三    年    十二      月    二十三    日
                                審判長法官  吳  鴻  章
                                      法官  林  德  盛
                                      法官  黃  永  祥
右正本證明與原本無異。
如不服本判決，應於判決送達後十日內向本院提出上訴狀。其未述理由者，並應於
提出上訴狀後十日內向本院補提理由狀(須附繕本)。
                                    書記官  吳  家  瑩
中      華      民      國    九十三    年     十二     月    二十三    日
附錄原審論罪之法律條文：
刑法第二百七十六條第二項：
從事業務之人，因業務上之過失犯前項之罪者，處五年以下有期徒刑或拘役，得併科
三千元以下罰金。
